【裁判字號】    90,易,537
【裁判日期】    900730
【裁判案由】    違反著作權法
【裁判全文】
臺灣屏東地方法院刑事判決                            九十年度易字第五三七號
    公  訴  人  臺灣屏東地方法院檢察署檢察官
    被      告  甲○○
右列被告因違反著作權法案件，經檢察官提起公訴（九十年度偵字第二四五三號），
本院判決如左：
     主  文
甲○○無罪。
     理  由
一、公訴意旨略以：被告甲○○基於意圖共同營利及銷售之犯意聯絡，於民國八十九
    年十月九日下午九時三十分許，夥同其夫黃金良（已另提起公訴），在屏東縣里
    港鄉○○村○○路夜市場內，未經華特國際音樂股份有限公司（下稱華特公司）
    同意，販賣及陳列所購入擅自重製華特公司享有「尚愛的人傷我尚重」歌曲著作
    權之光碟唱片，因認被告涉有違反著作權法第九十三條第三款之罪嫌
二、按犯罪事實應依證據認定之，無證據不得推定其犯罪事實；不能證明被告犯罪者
    ，應諭知無罪之判決，刑事訴訟法第一百五十四條、第三百零一條第一項分別定
    有明文。又告訴人之告訴，係以使被告受刑事訴追為目的，是其陳述是否與事實
    相符，仍應調查其他事實以資審認，始得為不利被告之認定；認定犯罪事實所憑
    之證據，其為訴訟上之證明，須於通常一般之人均不致有所懷疑，而得確信其為
    真實之程度者，始得據為有罪之認定（最高法院五十二年台上字第一三○○號、
    七十六年度台上字第四九八六號判例參照）。
三、本件公訴意旨認被告涉有侵害著作權罪嫌，無非以被告乃當場逮獲之現行犯，並
    經告訴人華特公司之代理人吳文章指訴及目擊證人姚雨利證述其犯行，此外，復
    有扣案之侵害著作權光碟唱片四片、告訴人華特公司之著作權相關證明文件為論
    據。訊據被告則堅決否認犯行，辯稱：伊當天與伊夫黃金良是去現場查看作烤肉
    生意之市場狀況，本件查獲之販賣盜版光碟唱片攤位不是伊所經營的，伊夫妻倆
    人現在作賣烤肉的生意等語。
四、經查：
（一）公訴意旨據以認定被告有侵害告訴人華特公司著作權犯嫌之供述證據，除告訴
      人華特公司之代理人吳文章之指訴外，所指之目擊證人姚雨利，實亦為告訴人
      華特公司之員工，是吳文章、姚雨利二人與被告，乃居於利害衝突之地位，吳
      文章、姚雨利供述之真實性與證明力，自須另有相當之補強證據擔保，始能採
      為論斷被告罪行之依據。從而，徒憑吳文章、姚雨利之供述，洵不足以作為不
      利被告認定之唯一依據。
（二）本件查獲之過程，訊據證人即現場查緝之偵查員劉俊男、洪義勇及乙○○，渠
      三人各於本件被告就同一事實所涉違反著作權法案件（臺灣高等法院高雄分院
      八十九年度上易字第二一八五號）、共犯黃金良所涉違反著作權法案件（本院
      九十年度易字第四六號）及本院審理時證稱：
    (1)證人劉俊男部分─「（當時情形如何？）告訴人有二個代表人到本分局，來到
      案稱說有人販賣盜版的東西，我問他們說他們有無去看，他們說看好了，就帶
      我們前去......，我到達現場的時候，有一個攤位在那邊，但是沒有看到人，
      但是告訴人代表人就指著被告及她先生他們二人，當時她先生黃金良在距盜版
      攤位約三、四十公尺的地方一個攤位買一包花生糖，至於被告甲○○當時在哪
      個地方，我沒有印象，記得就是告訴人代表人說是他們夫妻。」等語；
    (2)證人洪義勇部分─「（本件是否由你去處理？）是的，當時是由告訴人代理人
      到我們刑事組報案，時間是當天晚上，他說發現有人在賣盜版光碟，請求我們
      去取締，我們沒有穿制服，是由告訴代理人帶路到里港的夜市取締。」、「（
      你有無在販賣現場看到被告？）沒有，我沒到現場，但告訴人堅持他們在賣。
      」、「（你能否確定你同事有跟告訴代理人到現場取締？）我們到時是在夜市
      另外處所，由告訴人去指認被告，我們沒有在現場看到被告在販賣，或是被告
      在附近。告訴人指明的地方距離本件販賣的地點約二、三十公尺。」等語；
    (3)證人乙○○部分─「（你們當時有何跡證認定他們違法？）我們去到現場的時
      候並沒有看到被告夫婦二人，當時我們是穿著便服。我們是根據告訴人公司的
      指述，我們去到現場的時候，那個攤位是空的，是告訴人公司的人指稱被告夫
      婦是負責人。當時被告夫婦二人是在別的攤位買東西。」、「（有無被告夫婦
      二人可疑的是該攤位負責人的跡證？）沒有。都是依告訴人的指述所以才對他
      們二人加以調查。」等語。
      上開證詞，均經本院調卷核閱屬實，查無可得認定被告為本件販賣盜版光碟唱
      片攤位經營者之確切事證，自無從補強告訴人華特公司人員吳文章及姚雨利之
      指述。
（三）再者，參酌證人劉俊男另證稱：「（被告以及她先生是否在你們旗山賣烤肉？
      ）取締之後第二天晚上十九時左右，我到旗山鎮媽祖廟的後面吃魯肉飯，剛好
      魯肉飯的旁邊有人在賣烤肉，仔細看是被告及她先生在賣烤肉。取締之前我沒
      有看過他們。」等語；證人即參與本件調查之員警林進益證稱：「（被告﹙指
      甲○○﹚是否在旗山媽祖廟那邊烤肉？）那是在案發之後，看過一次他在那邊
      烤肉。」等語，足見被告所辯諒非虛妄，堪可採信。
五、本件公訴意旨僅憑告訴人華特公司人員吳文章、姚雨利之指述，而未佐以其他事
    證，遽行認定被告犯罪，其證明力容顯薄弱。此外，本院復查無其他積極證據足
    認被告有公訴意旨所指犯行，是不能證明被告犯罪，揆諸前揭說明，自應為被告
    無罪之諭知。
據上論斷，應依刑事訴訟法第三百零一條第一項，判決如主文。
中      華      民      國      九十      年      七      月    三十    日
                                          法  官  蔡憲德
右正本證明與原本無異。
對於本判決如有不服應於收受送達後十日內向本院提出上訴書狀上訴於台灣高等法院
高雄分院並按他造當事人之人數附具繕本。
                                          書記官  林鴻仁
中      華      民      國      九十      年      七      月    三十    日


司法院資訊處製作；財團法人民間司法改革基金會備份。
